臺灣高等法院民事裁定　　　　　　　　　 98年度上字第973號
上　訴　人　陳美玲
被　上訴人　陳玉琴
上列當事人間因確認買賣關係不存在等事件，上訴人對於中華民
國100年6月21日本院98年度上字第973號第二審判決提起上訴，
本院裁定如下：
    主      文
被上訴人應於收受本裁定正本柒日內，補繳第一審裁判費新臺幣
捌萬貳仟零柒拾壹元、第二審裁判費新臺幣壹拾貳萬仟壹佰零
陸元。
上訴人應於收受本裁定正本柒日內，補繳第三審裁判費新臺幣壹
萬柒仟捌佰貳拾元，逾期即駁回其上訴。
    理      由
一、按訴訟標的之價額，由法院核定；核定訴訟標的之價額，以
    起訴時之交易價額為準；無交易價額者，以原告就訴訟標的
    所有之利益為準；法院因核定訴訟標的之價額，得依職權調
    查證據，民事訴訟法第77條之1第1、2、3項定有明文。準此
    ，訴訟標的價額之核定，固屬法院職權，惟法院核定該價額
    並非漫無限制，仍應調查事實，依客觀情況定之。又動產或
    不動產之交易價額常受買賣雙方之需求、主觀好惡、目的及
    利用價值等之影響，若當事人間就該交易價額有所爭執，尤
    應調查實際情形以為核定訴訟標的價額之依據。是此所謂之
    交易價額，應係指客觀之市場交易價額而言（最高法院99年
    度臺抗字第88號裁定參照）。
二、本件被上訴人於原審起訴，先位聲明請求：上訴人應將原判
    決（臺灣士林地方法院97年度訴字第1556號，下同）附表編
    號1所示房地（下稱編號1房地）之所有權移轉登記塗銷，回
    復為被上訴人所有；備位聲明請求：上訴人應將附表編號1
    房地之所有權移轉登記塗銷，移轉登記為被上訴人所有；另
    聲明請求：上訴人應將原判決附表編號2所示房地（下稱編
    號2房地）之所有權移轉登記塗銷，回復為被上訴人及其他
    全體共有人共有。是被上訴人於原審起訴係以一訴主張數項
    標的，其訴訟標的價額依民事訴訟法第77條之2第1項規定，
    應合併計算之，即合計編號1、2房地之客觀市場交易價額，
    惟當事人間就編號1房地是否有所交易，本生爭執，依上說
    明，應調查實際情形以為法院核定訴訟標的價額之依據；經
    被上訴人委託標至不動產估價師事務所予以評估後，認編號
    1房地之價值為新臺幣（下同）519萬7,726元，編號2房地則
    為478萬3,082元，有各該不動產估價報告書在卷可稽。從而
    被上訴人於原審請求之訴訟標的價額即為998萬0,808元（計
    算式：5,197,726元＋4,783,082元=9,980,808元），應徵第
    一審裁判費9萬9,901元，詎被上訴人僅繳納1萬7,830元，尚
    短繳金額8萬2,071元。
三、嗣原審為被上訴人全部敗訴之判決，被上訴人不服，提起上
    訴，並於本院先位聲明：(一)原判決廢棄；(二)確認上訴人與被
    上訴人間就編號1房地之買賣關係不存在；(三)確認上訴人與
    陳裕鎧間就編號2房地之買賣關係不存在；(四)如編號1房地，
    上訴人之所有權移轉登記應予塗銷，回復為被上訴人所有；
    如編號1房地之所有權移轉登記應予塗銷，回復登記為陳裕
    鎧名義；(五)第一、二審訴訟費用，均由上訴人負擔；備位聲
    明：(一)原判決廢棄；(二)上訴人應將編號1房地所有權，移轉
    登記為被上訴人所有；(三)第一、二審訴訟費用，均由上訴人
    負擔。核其第二審訴訟標的價額亦為998萬0,808元，應徵第
    二審裁判費14萬9,851元，被上訴人僅向原法院繳納2萬6,74
    5元，短繳裁判費12萬3,106元。
四、本院於民國100年6月21日判決確認兩造間如編號1房地之買
    賣關係不存在，且上訴人之所有權移轉登記應予塗銷，回復
    為被上訴人所有，另駁回被上訴人其餘之訴。上訴人對其敗
    訴部分，聲明不服，提起上訴，而其訴訟標的價額即為編號
    1房地部分（519萬7,726元），應徵第三審裁判費7萬8,720
    元，上訴人僅繳納6萬0,900元，短繳裁判費1萬7,820元。
五、據上論結，依民事訴訟法第444條、第249條第1項第6款規定
    ，限兩造如數逕向本院補繳，爰裁定如主文。
中    華    民    國   100    年    11    月    22    日
                  民事第十五庭
                      審判長法  官  林恩山
                            法  官  方彬彬
                            法  官  郭松濤
正本係照原本作成。
關於核定價額部分如不服本裁定應於10日內向本院提出抗告狀，
並應繳納抗告費新臺幣1,000元。
中    華    民    國   100    年    11    月    23    日
                             書記官  方素珍